【裁判字號】    95,交上易,222
【裁判日期】    950921
【裁判案由】    過失傷害
【裁判全文】
臺灣高等法院交通法庭判決       95年度交上易字第222號
上  訴  人  臺灣臺北地方法院檢察署檢察官
被      告  乙○○
上列上訴人因被告過失傷害案件，不服臺灣臺北地方法院95年度
交易字第363號，中華民國95年7 月3日第一審判決（起訴案號：
臺灣臺北地方法院檢察署95年度偵字第6508號），提起上訴，本
院判決如下：
    主  文
上訴駁回。
    事  實
一、乙○○於民國94年6月25日0時0分許，駕駛車號CS-6713號自
    用小客車，沿臺北市○○區○○路由北往南方向行駛，行經
    上開路段與松平路口欲左彎迴轉時，本應注意在同向二車道
    以上道路欲左轉彎時，應距離交岔路口30公尺前換入內側車
    道，且依當時情形，並無任何不能注意之情事，竟於上開路
    口左彎迴轉時，疏未注意先駛入內側車道，逕由中間車道左
    彎迴轉，致其後方由甲○○騎乘之車號BFN-120 號重型機車
    煞車不及，不慎撞擊上開自用小客車之左後車門後，人車倒
    地，因此受有右腳踝粉碎性骨折併脛骨後肌腱破裂等傷害。
二、案經甲○○訴由臺北市政府警察局信義分局報請臺灣臺北地
    方法院檢察署檢察官偵查後聲請簡易判決處刑，原審認不宜
    以簡易判決處刑，改依通常程序審理，經訊問乙○○後，乙
    ○○於準備程序進行中就被訴事實為有罪之陳述，原審合議
    庭裁定由受命法官獨任進行簡式審判程序審理。
    理  由
一、上揭犯罪事實，業據被告乙○○於原審審理時坦承不諱，核
    與告訴人甲○○於警詢、偵查及本院指訴之被害情節大致符
    合，此外，並有道路交通事故現場圖、臺北市政府警察局信
    義分局交通分隊交通事故談話紀錄表2 紙、道路交通事故調
    查報告表(一)、(二)、臺北市○○○○○道路交通事故照片6 張
    、臺北市政府警察局交通警察大隊事故肇事原因初步分析研
    判表暨診斷證明書等附卷可佐，按汽車駕駛人在多車道左轉
    彎時，應先駛入內側車道，此為道路交通管理處罰條例第48
    條第4 款所明定，被告駕駛時，竟疏未注意及此，以致肇事
    使人受傷，被告顯有過失，且其過失行為與告訴人所受上開
    傷勢間，具有相當因果關係，該當刑法過失傷害罪之構成要
    件，從而被告之自白確與事實相符，本件事證明確，被告過
    失傷害犯行洵堪認定，應依法論科。其於本院否認有過失責
    任自無可採。
二、核被告所為，係犯刑法第284條第1項前段之過失傷害罪。原
    審適用刑法第2條第1項、第284條第1項前段，修正前刑法第
    41 條第1項前段，罰金罰鍰提高標準條例第1 條前段，修正
    前罰金罰鍰提高標準條例第2 條，現行法規所定貨幣單位折
    算新台幣條例第2 條，爰審酌本件被告違反駕駛人注意義務
    之疏失程度，被害人受傷情形、被告於審理期間坦承犯行之
    態度良好及雖無法與告訴人達成民事和解但仍有和解之意等
    一切情狀，量處有期徒刑參月，並諭知易科罰金之折算標準
    ，以示懲戒。又按行為後法律有變更者，適用行為時之法律
    。但行為後之法律有利於行為人者，適用最有利於行為人之
    法律，刑法第2條第1項定有明文。而被告於犯罪時之刑法第
    41條第1項前段規定：「犯最重本刑為5年以下有期徒刑以下
    之刑之罪，而受6 個月以下有期徒刑或拘役之宣告，因身體
    、教育、職業、家庭之關係或其他正當事由，執行顯有困難
    者，得以1元以上3元以下折算1 日，易科罰金。」又被告行
    為時之易科罰金折算標準，修正前罰金罰鍰提高標準條例第
    2條前段（現已刪除）規定，就其原定數額提高為100倍折算
    1日，則本件被告行為時之易科罰金折算標準，應以銀元300
    元折算1 日，經折算為新臺幣後，應以新臺幣900元折算為1
    日。惟94年1月7日修正公布，95年7月1日施行之刑法第41條
    第1項前段則規定：「犯最重本刑為5年以下有期徒刑以下之
    刑之罪，而受6 個月以下有期徒刑或拘役之宣告者，得以新
    臺幣1,000元、2,000元或3,000元折算1日，易科罰金。」比
    較修正前後之易科罰金折算標準，以95年7月1日修正公布施
    行前之規定，較有利於被告，則應依刑法第2條第1項前段，
    適用修正前刑法第41條第1項前段規定，定其折算標準。
三、經核原審認事用法均無不合，審酌刑法第57條各款情形後之
    量刑亦稱妥適，被告行為後，刑法施行法於95年6 月14日修
    正公布增訂第1條之1，該條規定有關刑法分則編所定罰金之
    貨幣單位改為新臺幣，且就所定數額提高為30倍，而舊刑法
    係以銀元為單位，且應依罰金罰鍰提高標準條例第1 條前段
    規定提高10倍，故刑法施行法第1條之1公布施行後，有關罰
    金刑部分，僅變更貨幣單位，新舊刑法就罰金數額之規定並
    無不同，即新法無何有利之情形，依修正刑法第2條第1項前
    段規定，自應依舊法之規定。又行為後法律有變更者，依修
    正前刑法第2條第1項之規定，以適用裁判時法為原則，如行
    為時法有利於行為人，則例外適用行為時法。以往實務見解
    ，認原判決未及比較適用新舊法時，上訴後，雖比較結果以
    舊法有利於行為人，而原判決別無其他撤銷事由，仍應由本
    院以此為由撤銷改判。惟修正後之規定係以適用行為時法為
    原則，因此原判決雖未比較適用，然上訴本院後，經比較新
    舊法，行為後之法律並非較有利於行為人，仍應適用行為時
    法，則原判決適用行為時法即無不當，自不構成撤銷之事由
    。檢察官上訴認原審未就罰金修正部分為新舊比較，核無理
    由，應予以駁回。
據上論斷，應依刑事訴訟法第368條，判決如主文。
本案經檢察官張秋雲到庭執行職務。
中    華    民    國    95    年    9     月    21    日
                     交通法庭 審判長法  官  張連財
                                    法  官  林明俊
                                    法  官  楊照男
以上正本證明與原本無異。
不得上訴。
                                    書記官  陳秋雄
中    華    民    國    95    年    9     月    21    日
附錄：本案論罪科刑法條全文
中華民國刑法第284條
因過失傷害人者，處6月以下有期徒刑、拘役或5百元以下罰金，
致重傷者，處1年以下有期徒刑、拘役或5百元以下罰金。
從事業務之人，因業務上之過失傷害人者，處1年以下有期徒刑
、拘役或1千元以下罰金，致重傷者，處3年以下有期徒刑、拘役
或2千元以下罰金。


司法院資訊處製作；財團法人民間司法改革基金會備份。
